臺灣桃園地方法院行政訴訟判決　　　　　110年度交字第300號
原　　　告　鄭維壬　
被　　　告　桃園市政府交通事件裁決處

代　表　人　張丞邦　
訴訟代理人　黃一鳴律師
上列當事人間交通裁決事件，原告不服被告民國110 年6 月17日
桃交裁罰字第58-U00000000號裁決，提起行政訴訟，本院判決如
下：
    主  文
原告之訴駁回。
訴訟費用新臺幣參佰元由原告負擔。
    事實及理由
壹、程序部分
一、本件原告不服被告於民國110 年6 月17日桃交裁罰字第58-U
    00000000號裁決書（下稱原處分）所為之裁決，向本院提起
    撤銷訴訟，依兩造書狀所述各節及卷內資料所示，本件事證
    已臻明確，本院認無經言詞辯論之必要，爰依行政訴訟法第
    237 條之7 之規定，不經言詞辯論而為判決。
貳、實體部分
一、事實概要：原告於民國110 年1 月13日上午9 時5 分許，駕
    駛車牌號碼000-0000號大型重型機車（下稱系爭大型重機）
    ，行經新竹市東區園區1 路污水處理廠前，因有「在多車道
    不依規定駕車」之違規行為，由內政部警政署保安警察第二
    總隊第一大隊第一中隊竹圍分隊（下稱舉發機關）依民眾提
    供採證光碟（110 年1 月13日檢舉）經查證後，逕行舉發在
    多車道不依規定駕車，於110 年2 月18日填製保二警交字第
    U00000000 號舉發違反道路交通管理事件通知單（下稱系爭
    舉發單），逕行舉發系爭車輛之駕駛人即原告違反道路交通
    管理處罰條例（下稱道交條例）第45條第1 項第4 款規定，
    記載應到案日期為110 年4 月4 日前，原告於110 年3 月1
    日以申訴書表示不服，被告函請舉發機關查復，經舉發機關
    於110 年4 月5 日函覆原舉發無不當，被告所遂於110 年6
    月17日作成桃交裁罰字第58-U00000000號裁決書（下稱原處
    分），認原告於上開時、地確有「在多車道不依規定駕車者
    」之違規事實，依道交條例第45條第1 項第4 款、第63條第
    1 項規定，裁處原告「罰鍰新臺幣（下同）600 元，記違規
    點數1 點。原處分於110 年6 月21日送達原告。原告不服原
    處分，於110 年6 月25日向本院提起本件行政訴訟。
二、原告起訴主張：
    原處分以民眾提供之片段行車紀錄器影像為證據，然該紀錄
    器實屬一般消費性電子產品，時間校驗、調整等均無法確認
    其公正客觀性，再者，其是否經過裁切去除標示，以後製軟
    體加註時間，影片檔案格式訊息是否有原始設備時間等，均
    應由舉發機關公正客觀依法善盡義務與責任詳加查核。舉發
    現場路段入口有水泥圍坎與植栽等顯為分隔島區分，在沒有
    立牌或多車道區分標示牌之情形下，僅於入口地面標示機車
    專用且已劃設禁止跨越標線，道路規劃讓用路人對車道區分
    產生混淆等語。並聲明：原處分撤銷。
三、被告則以：
  ㈠本件舉發機關於110 年7 月26日保二㈢㈠交字第1101302952
    號函略以：「…查本案係民眾於110 年1 月13日檢附LAJ-85
    22大型重型機車違規行駛機車專用道之相關違規資訊及影像
    ，上傳至本單位交通違規案件檢舉系統檢舉之案件，並經舉
    發員警依規定審核違規事實，依道路交通管理處罰條例第45
    條第1 項第4 款規定：『在多車道不依規定駕車』逕行舉發
    在案，並無違誤…」。
  ㈡依據採證影片，系爭大型重機確實有行駛於機車優先道上，
    且於機車專用道起點處分隔島上設有分道行駛標誌及機車專
    用車道標線，標誌標線明顯，應難有誤判之情形。又道路交
    通標誌、標線、號誌，係交通主管機關依道路交通狀況及用
    路人之需要而依法設置，故駕駛人有遵守標誌、標線、號誌
    指示之義務，駕駛人不得僅憑其個人認知或價值判斷，或主
    觀認為其行為不致影響交通秩序、安全，而任意決定不予遵
    守，否則將使交通秩序大亂，非但影響道路交通安全及用路
    人權益，亦將使道路交通標誌、標線、號誌形同虛設。而道
    路設置之標誌，係作為管制交通及維護用路人安全極為重要
    之交通標誌，駕駛人應予遵守（參照臺灣新北地方法院行政
    訴訟判決105 年度交字第201 號）。
  ㈢再參照臺灣士林地方法院105 年度交字第291 號判決：「…
    交通違規案件除有涉及重量、速率、酒精測定值等需使用經
    濟部標準檢驗局檢定合格之儀器採證外，其他儀器並無類此
    規範，且交通違規案件檢舉亦無規範所使用之儀器須經由經
    濟部標準檢驗局檢定合格後才可使用，是本案違規檢舉儀器
    之使用查無不法。又本案檢舉人明確表示違規日期、時間，
    且所提供之行車影像亦明確顯示，相關檢舉資料查無錯誤之
    情形，系爭汽車違規屬實，舉發機關依事實舉發並無不當…
    」；蓋行車記錄器記錄原告違規之目的在於，於該路段、該
    時間，原告之違規行為確實發生，顯然原告主張之由係欲規
    避其違規事實之詞，顯不可採。
  ㈣另對於違反本條例之行為者，民眾得敘明違規事實或檢具違
    規證據資料，向公路主管或警察機關檢舉，經查證屬實者，
    應即舉發。但行為終了日起逾七日之檢舉，不予舉發；公路
    主管或警察機關受理民眾檢舉違反道路交通管理事件，應即
    派員查證，經查證屬實者，應即舉發，並將處理情形回復檢
    舉人；前項檢舉違規證據係以科學儀器取得，足資認定違規
    事實者，得逕行舉發之。道交條例第7 條之1 、違反道路交
    通管理事件統一裁罰基準及處理細則第22條第1 項、第2 項
    分別定有明文。考其規範意旨，係考量警力有限及民眾取巧
    違規成性，為交通秩序混亂原因之一，一般民眾如能利用適
    當管道檢舉交通違規，除可彌補警力之不足外，亦將產生極
    大之嚇阻效果，以達到維護道路交通安全之行政目的；然為
    避免檢舉人刻意鑽營法律文字，造成法條之目的逸失，甚至
    衍生社會、鄰里之不安與不和諧，同時保障法條原立法精神
    目的在維護交通、保障安全，故針對舉發部分，增訂（7 日
    ）期限之規定，而強化社會秩序之安定性。是一般民眾見有
    違規事件，皆可於行為終了日起7 日內敘明違規事實或檢具
    違規證據資料，向公路主管或警察機關檢舉，經查證屬實者
    ，應即舉發之。是以，系爭車輛因有「在多車道不依規定駕
    車者」之情，是該當道交條例第45條第1 項第4 款規定所定
    要件等語，資為抗辯。併為聲明：原告之訴駁回。
四、本件爭點：
  ㈠舉發機關依據民眾行車紀錄器影像舉發，有無違法？
  ㈡原告駕駛系爭大型重機有無在多車道不依規定駕車？其有無
    可歸責之事由？
五、本院之判斷：
  ㈠按「對於違反本條例之行為者，民眾得敘明違規事實或檢具
    違規證據資料，向公路主管或警察機關檢舉，經查證屬實者
    ，應即舉發。但行為終了日起逾七日之檢舉，不予舉發。」
    、「汽車駕駛人之行為有下列情形之一，當場不能或不宜攔
    截製單舉發者，得逕行舉發：七、經以科學儀器取得證據資
    料證明其行為違規。前項第七款之科學儀器應採固定式，並
    定期於網站公布其設置地點。但汽車駕駛人之行為屬下列情
    形之一者，不在此限：五、未依規定行駛車道。第一項逕行
    舉發，應記明車輛牌照號碼、車型等可資辨明之資料，以汽
    車所有人為被通知人製單舉發。」，道交條例第7 條之1 、
    第7 條之2 第1 項第7 款、第2 項第5 款、第4 項定有明文
    。次按「車種專用車道標線，用以指示僅限於某車種行駛之
    專用車道，其他車種及行人不得進入。」、「車種專用車道
    標字，用於指示僅限於某種類型車輛行駛之專用車道，依規
    定行駛之車輛種類名稱標寫之。」，道路交通標誌標線號誌
    設置規則第174 條第1 項、第175 條第1 項前段分別定有明
    文。「四輪以上汽車及大型重型機車在劃有快慢車道分隔線
    之道路行駛，除起駛、準備轉彎、準備停車或臨時停車，不
    得行駛慢車道。」，道路交通安全規則第95條第2 項前段定
    有明文。又「汽車駕駛人，爭道行駛有下列情形之一者，處
    新臺幣六百元以上一千八百元以下罰鍰：…四、在多車道不
    依規定駕車。」、「汽車駕駛人有下列各款所列條款之一者
    ，除依原條款處罰外，並予記點：一、有第45條…情形之一
    者，各記違規點數1 點。…」，道交條例第45條第1 項第4
    款、第63條第1 項第1 款分別定有明文
  ㈡經查：
  ⒈本院於110 年9 月16日上午9 時30分許，依職權勘驗被告提
    出之檢舉人提供之行車紀錄器影片光碟及警備車行車紀錄器
    影像光碟，其勘驗結果為：「⑴LAJ-8522. mp4 ：影像為檢
    舉人行車紀錄器畫面，日期為『2021/01/13』，當時天候與
    視線均良好。檢舉人駕駛機車行駛於機車專用道，路面並可
    見『機車專用』字樣之標線，其前方則有車號『LAJ-8522』
    號之黃牌重型機車與其他白牌普通重型機車行駛於機車專用
    道。⑵場勘查影片（行車影像）.avi：影像為警備車行車記
    錄器畫面，日期為『2021/07/26』。影片時間20秒時，警備
    車在外側車道，右側並有新竹科學園區之立碑及延伸劃設之
    槽化線，路旁可見『右側來車』之三角形警示標誌。影片時
    間27秒時外側車道通過槽化線時，外側車道與右側槽化線另
    一邊之車道匯集，並無再劃設車道線。影片時間33秒時，警
    備車到達橘紅色拱門時，可見前方右側以分隔島區隔最右側
    之機車專用道，分隔島可見分道行駛之三角形警示標誌，畫
    面左側之內側車道路面繪設『禁行機車』字樣之標線。影片
    時間38秒時，機車專用道入口可見路面繪設『機車專用』字
    樣之標線。」，此有該勘驗筆錄1 份在卷（見本院卷第86至
    87頁）可憑，而上開勘驗筆錄復寄送兩造表示意見，被告於
    110 年10月1 日以桃交裁申字0000000000號函表示無意見等
    語，此有該函文在卷（見本院卷第94頁）可稽，而寄送予原
    告之勘驗筆錄於110 年9 月24日送達，此有本院行政訴訟庭
    送達證書可證（見本院卷第90頁），原告迄未表示意見。
  ⒉由前揭勘驗筆錄以觀，系爭車輛行駛於機車專用道，路面並
    可見「機車專用」字樣之標線，並無原告所述影片經過裁切
    增減之行為。另舉發現場，分隔島可見「分道行駛」之三角
    形警示標誌，畫面左側之內側車道路面繪設「禁行機車」字
    樣之標線，此除有上開勘驗筆錄外，並有現場照片14張在卷
    （見本院卷第54至60頁）可憑，無原告所述道路規劃讓用路
    人對車道區分產生混淆之情事，則本件違規事實之真實性應
    無疑義。是原告車輛駕駛人在多車道不依規定駕車，事證明
    確，原處分並無違誤。
  ⒊又本院當庭勘驗上開檢舉人所提供行車紀錄器錄影檔案，其
    錄影內容係連續而無間斷，其場景、光影、色澤、攝得之其
    他車輛行駛狀態均屬正常而自然呈現，已難認有何經修改、
    剪接或變造等任何人為造作之跡證。再者，一般裝設行車紀
    錄器之駕駛人，多以如發生交通事故時釐清責任用以保護自
    己之權益為其裝設目的，則裝設者理應將紀錄器之時間校對
    無誤，方符常理，殊難想像會故意調整日期、時間之情事，
    衡以原告系爭大型重機違規應屬瞬間之偶發事件，由上開勘
    驗畫面中亦未見檢舉人與原告車輛有何衝突或其他糾紛，僅
    係於事發時偶然相逢，應無怨隙可言，檢舉人當無須甘冒偽
    造文書相關刑責之風險，刻意以偽、變造之相關違規證據而
    使原告僅受有行政罰之可能。故原告前揭所稱實屬無稽。
六、從而，原告起訴所為主張核無足採，是被告認系爭大型重機
    經駕駛而有「在多車道不依規定駕車者」之違規事實，乃依
    道路交通管理處罰條例第45條第1 項第4 款、第63條第1 項
    （第1 款）及違反道路交通管理事件統一裁罰基準表等規定
    ，裁處原告罰鍰600 元，並記違規點數1 點，其認事用法，
    均核無違誤，原告訴請撤銷為無理由，應予駁回。
七、本案事證已臻明確，兩造其餘攻擊及防禦方法，均與本件判
    決結果不生影響，爰不一一論述，併予敘明。
八、本件第一審裁判費300 元，應由原告負擔，爰確定第一審訴
    訟費用如主文第2 項所示。
據上論結，本件原告之訴為無理由，依行政訴訟法第98條第1 項
前段、第237 條之7 、第237 條之8 第1 項，判決如主文。
中    華    民    國   110    年    10    月    29    日
                  行政訴訟庭  法  官  徐  培  元
上為正本係照原本作成。
如不服本判決，應於判決送達後20日內，向本院提出上訴狀並表
明上訴理由（原判決所違背之法令及其具體內容或依訴訟資料可
認為原判決有違背法令之具體事實），其未載明上訴理由者，應
於提出上訴後20日內向本院補提理由書（上訴狀及上訴理由書均
須按他造人數附繕本，如未按期補提上訴理由書，則逕予駁回上
訴），並應繳納上訴裁判費新臺幣750元。
中    華    民    國   110    年    10    月    29    日
                              書記官  吳  文  彤